臺灣桃園地方法院刑事判決　　　　　　　　91年度易字第1305號
公　訴　人　臺灣桃園地方法院檢察署檢察官
被　　　告　乙○○
右列被告因侵占案件，經檢察官提起公訴（90年度偵續字第48號
），本院判決如左：
        主  文
乙○○連續意圖為自己不法之所有，而侵占自己持有他人之物，
處有期徒刑伍月，如易科罰金以參佰元折算壹日。
        事  實
一、乙○○與銘鴻紡織股份有限公司（下稱銘鴻公司）之總經理
    丙○○係多年之朋友關係，因丙○○長年在大陸經商，乃於
    民國89年4 月間，出具委託書委任乙○○代為維修或變賣銘
    鴻公司所有之堆高機1 部及富豪自小客車車號EU－0231號及
    豐田客貨兩用車車號LS－0492號各1 台，乙○○乃依約前往
    桃園市○○路4 號銘鴻公司工廠內，雇車將堆高機1 部及車
    輛2 部運回。丙○○復於民國89年5 月間，自大陸以電話聯
    絡乙○○，委託其變賣放置於銘鴻公司工廠內為銘鴻公司所
    有之開關箱1 批、供紗器64組、自動對邊捲布機2 台、高速
    整經機1 套、高速併紗機1 套、小織機盤頭20台、電動吊車
    1 式、除垢器5 個、成品布胚布1 批、絲原料1 批，乙○○
    陸續將上開堆高機1 部及車輛2 部、紡織機械週邊設備、布
    料、原料取走後，竟基於意圖為自己不法所有之概括之犯意
    ，明知已變賣堆高機1 部之款項、無法變賣之車輛2 部、已
    變賣布料、小織機盤頭之款項，未變賣紡織機械週邊設備、
    原料屬銘鴻公司所有，詎變易持有為所有之意思，將之侵占
    入己，嗣丙○○於民國89年7 月間返國後始知上情。
二、案經銘鴻紡織股份有限公司訴由台灣桃園地方法院檢察署檢
    官偵查起訴。
        理  由
一、程序方面:
    被告以外之人於偵查中向檢察官所為之陳述，除顯有不可信
    之情況者外，得為證據，同法第159條之1第2 項亦定有明文
    ，而檢察官代表國家偵查犯罪、實施公訴，依法有訊問被告
    、證人及鑑定人之權，證人、鑑定人且須具結，偵查中檢察
    官向被告以外之人所取得陳述，原則上均能遵守法律規定，
    不致違法取供，其可信度極高，故被告以外之人於偵查中向
    檢察官所為陳述，除顯有不可信之情況外，得為證據。經查
    證人許忠南、許傳亮於偵查中之陳述，已履行具結之程序，
    又無顯有不可信情況，依前述規定，自得採為認定本件犯罪
    事實之證據，併予敘明。
二、實體方面:
(一)、訊據被告乙○○固坦承有受委任變賣或維修堆高機及2 部汽
    車及整理工廠，矢口否認有侵占犯行，辯稱因丙○○跟伊買
    38台紡織機，加上整理機器的費用、運費等有欠伊錢，所以
    同意推高機拖回去用，2 部車是他委託伊賣掉，賣掉的錢要
    抵債。丙○○委託伊整理工廠，打算出租廠房給人家，沒有
    去變賣廠房裡面的機器，機器丙○○已經自己先賣掉，廢鐵
    有幫他處理換得現金4 千元，當做來整理工廠工人的工資，
    伊還貼2 萬元給整理的工人，並賣掉一些布抵她欠伊的債云
    云。
(二)
1、被告辯稱告訴人有積欠伊購買堆高機之費用及整理機器、 運
   費情事，賣掉的錢要抵債云云，惟此為告訴人所否認，經查:
   (1)被告於偵訊時稱:（問:上次說你有借丙○○錢，有無證據?
     ）答:我有整理一張銘鴻應付款項0000000元，...至於欠我
     的部分是0000000 元。（問:佳霖知道你幫銘鴻紡織訂購機
     器? ）答:知道，當初佳霖公司賴本人也有去。合約書被賴
     取走.....。又於本院審理時稱:（問:告訴人在那個階段欠
     你錢?）答:整理機器的費用、運費，還有傭金，1台機器算
     1萬元，總共93萬元，這些錢我都先幫告訴人付走，所以告
     訴人欠我93 萬元。（問:被告有何意見?）答: 我確實有帶
     他去台南看機器，買賣機器的事情沒有打契約書...。（問
     :機器從台南託運，是由哪一家公司託運?）答:不清楚。（
     問: 你總共先出多少錢幫告訴人買機器 ?）答:4、5佰萬元
     。（問:4、5百萬元的貨物的價值都沒有簽契約?）答:無。
     （參見90年度偵續字第48號第21 頁反面、第38頁反面、本
     院卷第90頁、第136頁、第149 頁），是以被告出具整理銘
     鴻公司應付款項1紙。就銘鴻公司向伊購買紡織機38台、整
     理機器的費用、運費、傭金總額是0000000元，但於本院審
     理改稱積欠伊的總額是93 萬元，就銘鴻公司向其購買紡織
     機38 台、整理機器的費用、運費等所積欠金額前後供述不
     一，又被告向佳霖公司購買紡織機時是否有訂契約， 原於
     偵訊時稱有訂契約被丙○○取走， 但於本院審理時改稱沒
     有訂契約前後供述不一，且就被告所述購買38 台紡織機的
     金額甚鉅，沒有訂契約與一般常理有違， 若告訴人真有向
     被告購買紡織機，就金錢往來應簽有書面契約， 不至於就
     此重要事項不為任何書面文字之記載，又被告就38 台紡織
     機託由何公司託運亦稱不清楚， 只單憑被告所出具的整理
     銘鴻公司應付款項1紙及出口報單1 紙，本院自難遽信告訴
     人有積欠被告購買紡織機38 台、整理機器的費用、運費等
     債務。
   (2)證人許忠南雖於檢察官訊問時證稱:「我在89年5 月曾聽到
     乙○○說丙○○有欠他錢。」（參見89年度偵字第13511號
     第38 頁），惟證人許忠南就被告與告訴代理間之債務關係
     ，畢竟居於第三人之地位， 對於被告與告訴代理人間之內
     部關係若何及其後之變動情形，究無法完全、立時得知 ，
     是縱設告訴代理人確曾負欠被告某項金錢債務， 其後告訴
     代理人是否已清償， 抑或雙方已以清償以外之方式達成其
     他協議，應均非證人許忠南所能全盤知悉， 是尚無從單憑
     證人許忠南之證詞， 即確認告訴代理人確有積欠被告債務
     。
   (3)依告訴人銘鴻公司94年8月22日刑事告訴人意見狀中所載，
     承認曾委託被告乙○○全權處理堆高機與汽車2部，然告訴
     人屢經催索被告立即將處理結果回覆（係賣掉或維修 ），
     被告卻一再拖延，置之不理，直至告訴人提出告訴時， 提
     出維修費用收據，並辯稱係未清償維修費用， 致未交還堆
     高機云云（參見本院卷第142頁反面），且告訴代理人於本
     院審理時稱:（問:對於卷附之委任書，有何意見?）答: 我
     只有請他處理這2輛車，但是他處理完之後沒有給我錢..。
     （參見本院卷第151頁），並有委任書1 紙在卷可按（參見
     89 年度偵字第13511號第28 頁），告訴人確有委託被告維
     修或變賣上開推高機1部及富豪自小客車車號EU－0231號、
     豐田客貨兩用車車號LS－0492號各1台情事。被告於本院訊
     問時稱:（問:車是你從銘鴻公司拖出來的? ）答:我們約好
     後2、3天後，我就帶人到銘鴻公司去拖車，...我就把車開
     走。堆高機我載回彰化使用，其他2部車我就開到龍潭我朋
     友工廠前面的空地，拜託我朋友看有沒有人要買這2部車，
     結果都沒有人要買..。（參見本院卷第21 頁），又被告於
     準備程序時稱:（問 :對於檢察官所提出之前開犯罪事實之
     證據方法，有何意見?）答:另外還有1輛推高機..後來這輛
     車我拖回彰化員林鎮○○路○段280巷 15 號住處隔壁的空
     地，我叫人來修理，結果修理不行，我就以5千元當作廢鐵
     賣掉。另外1 輛富豪740自小客車從工廠拖出來放在路邊，
     後來就不知下落 。另外豐田紅色客貨兩用車也是拖出來放
     在路邊，後來也不知下落，這 2輛車因為都各欠稅20 萬元
     ，所以沒有辦法變賣，所以才把他放在路邊， 同時有通知
     丙○○去處理，結果就沒有處理，後來不知下落等語 。（
     參見本院卷第90頁）則被告將堆高機當作廢鐵以5 千元賣
     掉，竟未將變賣之款項交付告訴人，而該2 部汽車停放友
     人工廠路邊不知下落等情，僅其個人空言泛談，未能舉證
     證明以實其說，且堆高機既能以廢鐵變賣，該二部車為何
     未能相同處理，任令棄置路邊，亦啟人疑竇，就此所言自
     無從採信，堪信亦應遭被告處分而不知下落，綜上被告對
     於變賣系爭堆高機所得之款項及處分該2 部汽車，確有不
     法所有之意圖至明。
2、被告辯稱丙○○委託伊整理工廠， 打算出租廠房給人家，沒
   有去變賣廠房裡面的機器，機器丙○○已經自己先賣掉， 廢
   鐵有幫他處理換得現金4千元，當做來整理工廠工人的工資，
   伊還貼2萬元給整理的工人，並賣掉一些布抵她欠伊的債云云
   。
   (1) 然參諸證人許傳亮即承租銘鴻公司位於桃園市○○路4 號
     工廠之泰湧紡織企業社負責人於檢察官訊問時證稱: （問:
     (提示銘鴻公司財產目錄)黃有無到銘鴻來搬? ）答:沒有。
     賴有請黃處理，因為我之前曾打電話問賴， 黃有拿紙條給
     我看， 賴也表示確實有授權給黃..。（參見90年度偵續字
     第48號第104 頁），並有桃園縣稅捐稽徵處民國91 年1月2
     2日桃稅工字第0910054835號函檢送泰湧紡織企業社營業稅
     設籍相關資料1份紙（參見90年度偵續字第97頁至99頁），
     ，被告受告訴人委託處理上開紡織機械週邊設備、布料 、
     原料， 必定要經過告訴人同意證人許傳亮即承租人才可能
     讓被告進入工廠， 承租人豈會甘冒賠償之風險讓未得出租
     人同意之被告進入工廠內整理，且承租人於1樓工廠內有放
     置紡織機器設備豈會讓被告隨意進入整理。 核以告訴代理
     人於本院審理時稱:（問:有何最後陳述? ）答:被告說我公
     司拍賣了，沒有東西，可是我公司在他拿走我東西後1年以
     後公司才開始拍賣， 而且他接受我委託之後根本沒有跟我
     報告處理的情形，他告訴我沒有處理，為何還把我機器拖
     離我的工廠。（參見本院卷第153 頁），足見被告確有受
     告訴人委託處理上開紡織機械週邊設備、布料、原料。
   (2)被告又辯稱其沒有去變賣廠房裡面的機器， 機器丙○○已
     經自己先賣掉，然對於工廠內是否有機器說詞前後不一 ，
     於檢察官訊問時稱:（問:何時到銘鴻紡織搬東西? ）答:我
     總共去1次，後來是叫別人幫他處理，第1 次去是看現場，
     第2次是去整理，去整理再搬走，我是僱傭工人幫忙搬。（
     問:機器現在何處?）答:把它放在空地，被環保拖走了。因
     為我放了很久，那不能用了。 於本院訊問時又稱:（問:關
     於丙○○委託你變賣放置於銘鴻公司工廠內的各項機器又
     是如何? ）答:那是丙○○委託我整理工廠，他打算要把工
     廠租人，我只有拿走小織機盤頭， 其他的機器我都沒有動
     。還有一些廢鐵， 我就當做來整理工廠工人的工資。（參
     見90年度偵續字第48號第58頁反面、第59 頁、本院卷第21
     頁、第90 頁），被告就工廠內是否有放置機器前後供述不
     一，原於檢察官訊問時稱機器被伊放置於空地， 被環保拖
     走，於本院訊問時改稱機器伊沒有動， 復於本院準備程序
     時稱機器丙○○已經自己先賣掉， 核以證人許忠南即陪同
     被告前往銘鴻公司之友人於檢察官訊問時證稱:（問: 與這
     件事關係? ）答:他有帶我去看銘鴻公司，他有請2 位工人
     去清理，我有到現場看過......他是89年6月份去整理的，
     這家工廠當時已停業，裡面有布、黃說要賣給我， 我認為
     很髒，所以拒絕收購。且機器也放在那裡。（參見90 年度
     偵續字第48號第59 頁），又證人甲○○即受被告委任清理
     銘鴻公司之工人於本院審理時證稱:（問: 有沒有閒置在旁
     邊的機器? ）答:沒有，我只看到大台的冷氣，其他機器都
     有人操作，2樓沒有機器。（參見本院卷第138 頁），是以
     證人許忠南之證詞， 可知證人陪同被告去銘鴻公司之工廠
     內仍有紡織機器設備、布料， 而據被告之後委任清理銘鴻
     公司工廠之證人甲○○清理時2樓已沒有紡織機器週邊設備
     、布料、原料只剩下紙管、廢鐵、紙板。 足見被告所稱工
     廠內無放置機器並非實在係事後卸責之詞不足採信。
   (3)又被告於訊問時稱:（問: 意見?）答:她請我清理掉，我賣
     掉一些布抵她欠我的債。於本院訊問時稱:（問: 關於丙○
     ○委託你變賣放置於銘鴻公司工廠內的各項機器又是如何?
     ）答:那是丙○○委託我整理工廠，他打算要把工廠租人，
     我只有拿走小織機盤頭，其他的機器我都沒有動。（問:你
     為何要帶走工廠內的小織機盤頭? ）答:因為小織機盤頭壞
     掉了，而且單價比較高，所以帶回去我自己賣掉。 （參見
     89年度偵字第13511號第23頁反面、本院卷第21頁），被告
     將紡織機器週邊設備拖離工廠、布料、 小織機盤頭加以變
     賣， 詎被告未將未變賣之紡織機器週邊設備、已變賣布料
     、 小織機盤頭之款項給付告訴人，並告之告訴代理人沒有
     處理， 迄今仍未返還，亦徵其主觀上係將未變賣之紡織機
     械設備及已變賣之款項視為自己所有之物， 足徵其確有不
     法所有之意圖至明。
三、核被告乙○○所為，係犯刑法第335條第1項之侵占罪。又其
    先後多次侵占犯行，時間緊接，方法相同，觸犯構成要件相
    同之罪名，顯係基於概括犯意而為之，為連續犯，應依刑法
    第56條之規定論以一罪，並加重其刑。爰審酌被告乙○○未
    曾受有期徒刑以上刑之宣告，此有台灣高等法院被告五年內
    未曾受有期徒刑以上刑之宣告，有台灣桃園地方法院檢察署
    刑案資料查註記錄表、臺灣高等法院被告全國前案紀錄表在
    卷可稽，然其利用告訴人委託之便，將所取得之無法變賣之
    車輛2部，未變賣紡織機器週邊設備、原料， 已變賣之款項
    侵占入己，復於犯後猶飾詞卸責，毫無悔意，及其品行、犯
    罪動機、目的、手段、所生危害及所得利益等一切情狀，量
    處如主文所示之刑。又行為後法律有變更者，適用裁判時之
    法律，但裁判前之法律有利於行為人者，適用最有利於行為
    人之法律，刑法第二條第一項定有明文。刑法第四十一條於
    本件被告犯罪後修正，並於九十年一月十二日生效，茲比較
    新舊刑法第四十一條，以修正後之刑法第四十一條較有利於
    被告，故依前揭說明，應適用裁判時之法律即修正後之刑法
    第四十一條，本院自應就前揭宣告之刑諭知易科罰金之折算
    標準。
據上論斷，應依刑事訴訟法第299 條第1 項前段、刑法第2 條第
1 項但書、第335 條第1 項、刑法第56條、罰金罰鍰提高標準條
例第1 條前段、第2條，判決如主文。
本案經檢察官柯怡如到庭執行職務。
中　　華　　民　　國　　94　　年　　11　　月　　18　　日
                  刑事第五庭審判長  潘政宏
                            法  官  邱滋杉
                            法  官  周炳全
以上正本證明與原本無異。
如不服本判決，應於送達後10日內，向本院提出上訴狀。
                            書記官  陳夏施
中　　華　　民　　國　　94　　年　　11　　月　　23　　日
